臺灣彰化地方法院民事判決
111年度婚字第64號
原      告  甲○○  

被      告  乙○○  

上列當事人間請求離婚事件，本院於民國111年9月30日言詞辯論
終結，判決如下：
    主      文
准原告與被告離婚。
訴訟費用由被告負擔。 
    事實及理由
一、原告主張：兩造於民國85年11月15日結婚，婚後育有陳虹宇
    、甲○○、陳享宏等三名子女（現皆已成年）。詎被告於98年
    間無故離家出走迄今未歸，如偶有與原告聯絡，也是打電話
    回來要錢，且不告知其實際住處，原告僅聽說被告住在臺北
    ，期間被告僅於111年1月30日返家，惟隨即於次（31）日再
    度離家，此後兩造即無再有何聯絡，被告拋妻棄子，對家庭
    未為任何付出，讓原告獨自扶養三名子女長大，此外，原告
    更替被告繳納6、7年來所積欠的信用卡帳單費用共計約新臺
    幣6、70萬元，故被告顯係惡意遺棄原告在繼續狀態中，並
    堪認本件兩造間確有難以維持婚姻之重大事由存在，而無法
    繼續維繫彼此之婚姻生活，且被告對於難以維持婚姻之重大
    事由有責程度較重，原告爰依民法第1052條第1項第5款及同
    條第2項等規定請求擇一判准兩造離婚。並聲明：請准原告
    與被告離婚。
二、被告未於言詞辯論期日到場，亦未提出書狀作何聲明或陳述
    。
三、本院之判斷：
(一)按民法第1052條第2項規定有同條前項以外之重大事由，難
　  以維持婚姻者，夫妻之一方得請求離婚。但其事由應由夫妻
    之一方負責者，僅他方得請求離婚。次按民法親屬編於74年
    修正後，於第1052條增列上開第2項離婚事由之概括規定，
    其目的在使夫妻請求裁判離婚之事由較富彈性，是夫妻間發
    生足使婚姻難以維持之重大事由者，雖不符合該條第1項所
    列各款情形，亦無不准依該條第2項訴請離婚之理（最高法
    院86年度第2次民事庭會議可資參照）。又其所採者為消極
    破綻主義精神，而非積極破綻主義，因此若夫妻雙方均為有
    責時，則應衡量比較雙方之有責程度，而許責任較輕之一方
    向應負主要責任之他方請求離婚，如雙方之有責程度相同，
    則雙方均得請求離婚，以符公平，且符合民法第1052條第2
    項規定之立法目的。再按是否有難以維持婚姻之重大事由，
    判斷標準為婚姻是否已生破綻而無回復之希望，此不可由原
    告已喪失維持婚姻意欲之主觀面加以認定，而應依客觀的標
    準，即難以維持婚姻之事實，是否已達於倘處於同一境況，
    任何人均將喪失維持婚姻希望之程度以決之（最高法院87年
    度臺上字第1304號號判決意旨參照）。
(二)經查，兩造於85年11月15日結婚，婚後育有陳虹宇、甲○○、
    陳享宏等三名子女（皆已成年），婚姻關係現仍存續等事實
    ，有個人戶籍資料查詢結果在卷為憑，且被告亦未到庭爭執
    ，堪信屬實。另原告主張被告於98年間無故離家出走迄今未
    歸，兩造分居已逾10年，期間僅偶而打電話回來要錢，111
    年1月30日有回來過一次，隔日又離家，此後兩造即無再有
    任何聯絡等情，業據兩造之女甲○○到庭具結證稱：我們原本
    一起住在田中爸爸戶籍地，我小學五年級爸爸自己離家去臺
    北，不清楚他去臺北做什麼。我國小、國中都沒什麼印象爸
    爸有回來，後面幾年爸爸才會過年回去一次社頭祖父母家，
    因為我們過年也沒有過去社頭，所以也沒有遇到爸爸。就我
    印象爸爸都很久才回來一次。爸爸去臺北後也不會以電話或
    是其他方式跟我們小孩聯絡，印象中也很少看到爸爸跟媽媽
    講電話，打回來就是要跟媽媽借錢，久久打一次回來就是要
    借錢。我們在大約108年左右搬離田中爸爸戶籍地，搬到北
    斗現在的租屋處。我印象中最後一次看到我爸爸是今年農曆
    過年，爸爸不知如何到我們北斗租屋處找我們，他就坐在那
    邊整天看電視，也沒跟我們幹嘛，我也沒跟他講話，沒什麼
    互動，他過夜一晚才離開等語，足見原告所言非虛。被告自
    98年擅自離家後即與原告分居迄今，分居期間被告僅有於需
    借錢時才與原告聯絡，未曾主動關心或探視原告及子女之生
    活，足見兩造夫妻生活已有名無實，感情盡失，兩造之婚姻
    不管在客觀上或主觀上已出現重大破綻，堪認兩造之婚姻確
    實有難以維持之重大事由，任何人處於同一環境下，均喪失
    維持婚姻意願之程度。又兩造婚姻出現破綻，可歸責於被告
    無心經營家庭照顧子女，自98年間擅自離家未歸，令原告獨
    立撫育當時尚年幼之三名子女，兩造分居迄今已逾10年以上
    ，期間少有互動，致原告無法與之共營婚姻家庭生活，從而
    ，原告依民法第1052條第2項規定，訴請判決離婚，本院認
    為有理由，應予准許，爰判決如主文第1項所示。　　
(三)又本件原告依據民法第1052條第1項第3款及同條第2項規定
    請求離婚，惟原告依民法第1052條第2項請求離婚部分，既
    有理由，則原告依同條第1項第3款規定請求離婚部分，即毋
    庸再予審酌，附此敘明。　
四、訴訟費用負擔之依據：家事事件法第51條，民事訴訟法第78
    條。  
中    華    民    國   111    年   10     月    14    日
                  家事法庭    法  官  沙小雯
以上正本係照原本作成。
如對本判決上訴，須於判決送達後20日之不變期間內，向本院提
出上訴狀。如委任律師提起上訴者，應一併繳納上訴審裁判費。
中    華    民    國   111    年   10     月    14    日
                              書記官  項珮欣